臺灣高等法院交通法庭判決　　　　　　　九十一年度交上易字第七五號
　　上　訴　人　臺灣板橋地方法院檢察署檢察官
　　上　訴　人
　　即　被　告　丙○○
　　選任辯護人　廖振洲
右上訴人，因被告過失傷害案件，不服台灣板橋地方法院九十年度交易字第四六一號
，中華民國九十一年二月四日第一審判決（起訴案號：台灣板橋地方法院檢察署九十
年度偵字第二七三六號、第六０七０號）提起上訴，本院判決如左：
    主  文
原判決撤銷。
丙○○因過失傷害人，處有期徒刑肆月，如易科罰金，以佰元折算壹日。
    事  實
一、丙○○於民國八十九年九月二十五日上午七時二十分許，騎乘車牌號碼ＢＶＤ─
    六六一號重型機車，沿臺北縣板橋市○○路○段中間車道（單向有三車道），由
    中和往雙十路（江翠）方向行駛，途經板橋市○○路○段一五三巷口時，應注意
    汽車（包括機器踏車）行駛至交岔路口時，應遵守燈光號誌之指示行進，且應
    注意車前狀況，並隨時採取必要之安全措施，遇黃燈轉換紅燈應注意減速停車，
    而依當時天候、路況及其智識能力良好，並無不能注意情形，竟疏未注意上開規
    定，於接近三民路二段設有交通號誌之停等線前，見該號誌顯示黃燈即將轉換為
    紅燈，竟未依規定減速停車，仍貿然以時速約四十公里之速度搶黃燈前進，且又
    疏未注意車前狀況，於其行經三民路二段與一五三巷交岔路口時，適由丁○○騎
    乘車牌號碼ＲＯＲ─○五八號輕型機車後座並搭載其女李沛臻（民國八十三年七
    月二十一日出生）依綠燈號誌指示沿三民路一五三巷行駛而來（楊車為該方向第
    二、三輛，惟前車均在其右側），丙○○見狀乃迅速往內側車道閃避，詎仍閃避
    不及，不慎於該內側車道其機車車頭撞擊丁○○所騎乘之機車車頭左側，因衝撞
    力道過大，人車倒地，造成丁○○受有左側第四肋骨骨折，左側鎖、胸骨關節脫
    位，左側肩胛骨骨折（尚非重大不治或難治之傷害），臀部、左膝挫傷之傷害；
    李沛臻則受有左手肘擦傷三×三公分、左小腿瘀傷五×三公分之傷害。丙○○肇
    事後於目擊證人乙○○向警報案，於警員甲○○據報前往現場處理尚不知係何人
    肇事時，即在場表示係其肇事而自首，進而接受本件裁判。
二、案經丁○○訴由臺北縣警察局海山分局報請，及由李沛臻訴由臺灣板橋地方法院
    檢察署檢察官偵查起訴。
    理  由
一、訊據上訴人即被告丙○○固不諱言其有閃避不及之過失，惟矢口否認有搶黃燈高
    速行駛及未注意車前狀況等情事，辯稱：當時快至巷口時三民路上號誌為綠燈，
    但中間燈號變換伊未注意，伊並未搶黃燈，車速約四十公里左右，在行駛至該巷
    口時係告訴人丁○○闖紅燈突然自一五三巷口駛出，伊發現後往左邊閃避不及，
    致其機車車頭與楊女所駕之機車車頭勾撞到云云。經查本件被告與告訴人丁○○
    雖互指係對方闖越紅燈，而台灣省台北縣區車輛行車事故鑑定委員會亦函稱二車
    原同向行駛，至肇事地楊車直行後採二段式左轉其行向所遵守之交通號誌燈與被
    告車直行所遵守之交通號誌燈已不同，難以確認何方闖紅燈行駛，有該會九十年
    五月三十一日北鑑字第九０一三四七號函在卷可憑。然查右揭犯罪事實，迭據告
    訴人丁○○於警訊、偵查及原審指訴歷歷，證人即台北縣中和市光復國小教師乙
    ○○於偵查中結證稱：「事故時，我有在現場，我從住處到學校要經過該處，且
    那裏有一家早餐店，是賣三明治的，但當天我沒有用早餐，我和認識的學生聊天
    後，牽機車，看到三民路上的號誌是變黃燈，巷口變綠燈，在庭上的女士（丁○
    ○）往前騎，就撞在一起，我有看到女士的方向是綠燈，我當時位在千六斗（店
    名）樓下；已有一輛車子在該女士之前。」（見九十年度偵字第二七三六號偵查
    卷第七十九頁反面）、「我確定丙○○搶黃燈，他到路口時，一五三巷已變成綠
    燈，因為一五三巷方向的車子已行駛；丁○○是第二、三輛車，因為我在路口牽
    機車時，看得很清楚」等語（見同上卷第九十六頁反面），該證人並於本院到庭
    結證稱  ：「．．．當時我牽著車在該路口停著，正好看到車禍，車禍是在一五
    三巷亮綠燈過後的二、三秒，所以我說被告搶黃燈」，「上班時間三民路二段車
    流量很大，撞到時，在三民路方向的車子都是在停車狀態」等語（見本院卷第四
    十六、一００頁），足見被告行經該有交通號誌之停等線前號誌已顯示黃燈即將
    轉換為紅燈，竟未依規定減速停車，且未注意車前交岔路口一五三巷方向已有告
    訴人機車依綠燈指示行駛之狀況，猶貿然加速搶越行駛甚明，證人乙○○既為國
    小老師且與二造並無利害關係，且係當場救護告訴人李沛臻之人，已據告訴人丁
    ○○供承在卷，衡情自無任意誣指被告之必要，被告徒以證人出庭作證時日已歷
    車禍發生近一年，而空言指摘其動機及證言不實云云，自不足採。至該證人於原
    審所證當時我發現三民路是紅燈，因為我用牽的把機車從三民路要左轉進去一五
    三巷，當時三民路口已經在閃黃燈，所以我才停下來，結果三民路一變紅燈，兩
    台車一下子大約在幾秒鐘就撞在一起云云，所證三民路當時又是紅燈，又是閃黃
    燈，且用「一下子大約在幾秒鐘」，語意欠明，不採，併為說明。又被告於原審
    即自承發現告訴人機車駛出後自中間車道向左偏滑內側車道後發生擦撞，並於警
    訊供稱係二車之車頭勾撞到而倒地（見九十年偵字第六○七六號偵查卷第十一頁
    背面），核與道路交通事故調查報告表內載二車皆為車頭受損暨其內警繪現場圖
    告訴人機車於內側車道有倒地刮地痕二點九公尺及二造車損照片相符，是本件車
    禍肇事撞擊地點係在內側車道，且係被告車頭衝撞楊車車頭左側，告訴人丁○○
    在本院調查時陳稱被告係違規左轉自後追撞伊車云云，與事實不符，難予採信。
    至於二造機車倒地後偏滑至何處位置，與二造機車於內側車道發生撞擊事實，已
    無待證相當關連性，被告辯護人徒以警繪現場圖二造機車倒地偏滑位置有誤差，
    而指摘警繪現場圖不實云云，自不足採。
二、按汽車行駛至交岔路口時，應遵守燈光號誌之指示行進；駕駛人應注意車前狀況
    ，並隨時採取必要之安全措施，道路交通安全規則第九十四條第三項、第一百零
    二條第一項第一款前段定有明文。本件被告行經上開交岔路口疏未注意遵守燈光
    號誌指示，又疏未注意看清車前交岔路口一五三巷方向已有告訴人機車依綠燈指
    示行駛之狀況，即貿然違反燈光號誌指示搶先行駛，而依當時天候、路況及其智
    識能力均屬良好，已據其於警訊所自承，並無不能注意情形，被告應注意能注意
    而未注意，其有過失至為明顯。至被告抗辯告訴人丁○○於該巷口闖紅燈行駛致
    肇本件車禍，亦有過失云云。惟查被告與告訴人丁○○機車撞擊點既在三民路二
    段靠近分隔島之最內側車道，已如前述，而當時適逢上班、上學之尖峰時間，三
    民路二段幹道車流量甚大，亦據證人乙○○於本院審理時經交互詰問中供證明確
    （見本院卷第一００頁），倘被告所在之三民路二段方向是綠燈，而告訴人丁○
    ○係闖紅燈行駛，其如何能超越二個車道，直至最內側車道，始為被告撞擊？是
    衡諸該證人之證述及現場肇事情節，被告顯有於接近路口時為搶黃燈，甚至號誌
    已由黃燈變紅燈而仍高速行駛，而與由一五三巷巷口按綠燈行駛之告訴人丁○○
    機車發生撞擊之事實。再告訴人丁○○甫經機車二段式左轉在巷口停等綠燈而駛
    出，其後又附載六歲之幼女，其車速顯然不快，而被告車速據其供述為時速約四
    十公里，撞擊點為被告車頭，告訴人丁○○車頭左側，楊車受撞後在內側車道，
    逆向倒地，並留有二點九公尺刮地痕，似此情形，告訴人丁○○機車既已行駛超
    越二個車道，自應為被告所目睹，被告騎車至此路段，姑不論當時號誌為何，自
    應保持隨時可以煞停之速度及注意車前狀況，以增加對突發狀況之應變能力，其
    竟不為此圖，猶搶黃燈高速行駛，而肇致本件車禍，自應負全部之過失責任。被
    告前揭所辯楊女闖紅燈行駛亦有過失，無非事後推卸刑責之詞，自無可採。
三、告訴人丁○○因本件車禍受有左側第四肋骨骨折，左側鎖、胸骨關節脫位，左側
    肩胛骨骨折，臀部、左膝挫傷之傷害；告訴人李沛臻則受有左手肘擦傷三×三公
    分、左小腿瘀傷五×三公分之傷害，有告訴人所提出之診斷證明書二紙在卷可憑
    ，而丁○○前開左側第四肋骨及肩胛骨骨折，左側鎖、胸骨關節脫位部分，除影
    響其外觀美容外，其病症並未造成基本功能之損失，應不屬於刑法第十條第四項
    第六款之其他於身體或健康有重大不治或難治之傷害，此有國立台灣大學醫學院
    附設醫院九十一年六月三日（九十一）校附醫祕字第九一０００一０九五二號函
    附卷（見本院卷第八十三頁）可稽，是告訴人丁○○車禍所傷尚未達重大不治或
    難治之傷害程度。然被告過失行為與告訴人之傷害間顯具有相當因果關係，從而
    本件事證已甚明確，被告犯行堪以認定。
四、核被告因駕車過失致告訴人受有傷害，所為係犯刑法第二百八十四條第一項前段
    之過失傷害罪。又被告一過失行為致告訴人二人受傷害，觸犯二相同罪名之罪，
    為想像競合犯，應從情節較重之過失傷害丁○○之一重罪處斷。被告於肇事後於
    證人乙○○向警報案，而警員甲○○據報前往現場處理尚不知係何人肇事時，即
    在場向其表示係其肇事，已據證人甲○○於原審到庭結證屬實（見原審卷第四十
    七頁），並有其出具之自首報告書一紙在卷可憑，被告對於未發覺之罪自首而受
    裁判，應依法減輕其刑。
五、原審對被告據以論罪科刑，固非無見。惟查告訴人丁○○騎乘機車遵守燈光號誌
    指示行駛，對於被告之突然違規行為，顯然無法採取應變措施，告訴人丁○○應
    無過失，乃原判決認其亦有疏未注意車前狀況之過失，尚有未洽。被告上訴意旨
    否認有搶黃燈高速行駛及未注意事前狀況等情，固無可取。檢察官據告訴人丁○
    ○、李沛臻請求執此指摘原判決不當，為有理由，應由本院將原判決予以撤銷改
    判。查被告已於告訴人丁○○住院期間，先行支付醫療費新台幣二萬元，業據告
    訴人丁○○於本院調查時供承在卷，惟被告肇事後迄今仍尚未與告訴人達成民事
    和解賠償損害，為雙方所不否認，爰審酌本件車禍全由被告之過失所造成，被害
    人所生損害不輕及被告犯罪後之態度等一切情狀，量處如主文第二項所示之刑，
    併諭知如易科罰金之折算標準示懲。末查被告行為後，刑法第四十一條雖於九十
    年一月十二日修正公布生效，但易科罰金事項，係關於執行事項，與罪刑輕重問
    題無涉，應一律適用修正後新法，不生新舊法律適用之比較問題。又被告現雖在
    大學就學中，但其不遵守交通規則，造成被害人傷害不輕，迄今將近二年，猶未
    和解賠償損害，權衡輕重，自不宜宣告緩刑，均併此敘明。
據上論斷，應依刑事訴訟法第三百六十九條第一項前段、第三百六十四條、第二百九
十九條第一項前段，刑法第二百八十四條第一項前段、第五十五條、第六十二條前段
、第四十一條第一項前段，罰金罰鍰提高標準條例第一條前段、第二條，判決如主文
。
本案經檢察官劉靜婉到庭執行職務。
中      華      民      國    九十一    年      七      月     五       日
                              臺灣高等法院交通法庭
                                  審判長法  官    陳  春  秋
                                        法  官    王  麗  莉
                                        法  官    徐  培  元
右正本證明與原本無異。
不得上訴。
                                        書記官    鄒  賢  英
中      華      民      國    九十一    年      七      月      九      日
附錄本案論罪科刑法條全文：
刑法第二百八十四條
因過失傷害人者，處六月以下有期徒刑、拘役或五百元以下罰金。致重傷者，處一年
以下有期徒刑、拘役或五百元下罰金。
從事業務之人，因業務上之過失傷害人者，處一年以下有期徒刑、拘役或一千元以下
罰金。致重傷者，處三年以下有期徒刑、拘役或二千元以下罰金。
